臺北高等行政法院判決
　　　　　　　　　　　　　　　　　　 94年度簡字第00732號
原　　　告　甲○○
被　　　告　臺北縣政府
代　表　人　周錫瑋（縣長）
上列當事人間因就業服務法事件，原告不服行政院勞工委員會中
華民國94年7月26日勞訴字第0940019018號訴願決定，提起行政
訴訟。本院判決如下：
　　主  文
原告之訴駁回。
訴訟費用由原告負擔。
　　事  實
甲、事實概要：
    原告非法僱用逃逸之泰國籍THANIPHAT YUTTHANA（護照號碼
    ：T561149，原經核准於台南縣善化鎮○○路297號「復新紡
    織股份有限公司」從事製造業技工之工作）至其所經營之「
    恩輝冷凍肉品加工廠」（台北縣泰山鄉大科村72號，無營利
    事業登記）從事肉品加工及包裝等工作。經桃園縣政府警察
    局桃園分局於民國（下同）94年1月11日循線查獲，該分局
    遂於94年1月27日以桃警分外字第0941007029號函移桃園縣
    政府核處。桃園縣政府復於94年1月31日以府勞外字第
    0940029262號函移由被告核處。嗣經被告審查屬實，乃依就
    業服務法第57條第1款及第63條第1項規定，於94年3月8日以
    北府勞動字第0940098982號就業服務法罰鍰處分書，處原告
    罰鍰新台幣（下同）15萬元。原告不服，提起訴願，遭決定
    駁回，遂提起行政訴訟。
乙、兩造聲明：
  一、原告聲明：訴願決定及原處分均撤銷。
  二、被告聲明：駁回原告之訴。
丙、兩造之主張：
原告主張：
一、查原告因不懂泰語，且THANIPHAT YUTTHANA警詢筆錄未予原
    告過目，致其筆錄內容概不得而知；惟可以肯定的是，在製
    作THANIPHAT YUTTHANA筆錄之前桃園分局外事警官曾示意
    THANIPHAT YUTTHANA務必隨其問話說出有在原告處所工作、
    薪資有多少等問題，不可以說沒有或不知道，否則你是逃跑
    外勞，現在沒有舊老闆，若不說出一個新老闆，就會沒人拿
    錢出來幫你買機票回泰國等語。因此，該名外勞於警詢之供
    述筆錄是否屬實，承辦員警是否有誘導之嫌，值得商榷。被
    告及行政院勞工委員會卻據以THANIPHAT YUTTHANA於警詢中
    之不實供述為處罰之依據，應非適法。
二、訴願決定稱外勞THANIPHAT YUTTHANA指護照為原告保管一事
    ，所指並非事實。此乃94年1月11日警方帶同THANIPHAT
    YUTTHANA前來原告之處所欲攜回衣物時，原告協助警方人員
    於THANIPHAT YUTTHANA寄放之雜亂物品中尋獲的，而該護照
    實際並非在原告身上所搜出，此請明察。
三、該決定又稱原告所述THANIPHAT YUTTHANA借宿一晚之日期前
    後矛盾一事，此乃因THANIPHAT YUTTHANA為警查獲之確切日
    期（按為94年1月11日），原告起初並不知情，實為警方通
    知後方知THANIPHAT YUTTHANA之事，且警方通知原告前往製
    作筆錄（按為94年1月19日）已是案發後逾9天，當初
    THANIPHAT YUTTHANA離開之實際日期，原告因未予特別記錄
    且已相隔十幾天，記憶當中已無法明確為某特定日期，只能
    臆測為案發之前的大概時間；至於警詢筆錄與訴願書內原告
    所述THANIPHAT YUTTHANA究為查獲前一晚離開，抑或離開數
    日後為警查獲，皆屬查獲前其即已離開之事實，兩者並無矛
    盾，只是記憶期日之確定與否罷了。然訴願機關卻依此認定
    原告之說詞為前後矛盾，據而認為係原告事後卸責之詞，原
    告實無法信服。該機關以推斷方式認本件以THANIPHAT
    YUTTHANA調查筆錄內容為據，堪信真實，對原告所舉之有利
    證據，何以從不查察而就驟下定論，有失偏頗。
四、原告一再請求被告與訴願機關對本案務必詳查、傳訊證人或
    是實地訪查，然該二機關自始皆置之不理：
（一）原告經營之冷凍肉品專賣店為一地處山野之居家迷你型之
      冷凍肉品屋，平時除家人、女友協助及僱有一位幫忙運送
      肉品之本國人司機外，概由原告自己操持所有業務，原就
      業務量不多也不缺人手，何須再僱外勞？
（二）原告肉品屋位於臺北縣泰山鄉，而外勞THANIPHAT
      YUTTHANA為警查獲地點卻遠在桃園市，兩地相隔甚遙，並
      無直接證據證明THANIPHAT YUTTHANA受僱於原告，更遑論
      現場人證、物證根本無法確鑿，就僅憑THANIPHAT
      YUTTHANA於警局受誘導之陳述筆錄，即論斷原告僱用
      THANIPHAT YUTTHANA，原告實不甘服。
（三）94年1月11日為警查獲（原告當時尚不知此事）當天晚上
      ，桃園警局武陵派出所員警隨即帶同THANIPHAT YUTTHANA
      前來原告之處所詳加搜索，只找到THANIPHAT YUTTHANA當
      初借宿一夜離開時所寄放之衣物及從該物堆中找到之護照
      而已，其他THANIPHAT YUTTHANA與原告間任一相關物件皆
      無所獲。果若如THANIPHAT YUTTHANA警詢筆錄所載，已於
      原告之店工作二個多月，縱使沒有查獲THANIPHAT
      YUTTHANA之正式薪資單或出勤卡等，也該會找到
      THANIPHAT YUTTHANA與原告間一些有關的紙張、筆記或文
      件等物，然專業的警察人員業經詳細的搜索後，並未查出
      上列任何一點資料，被告何以就THANIPHAT YUTTHANA筆錄
      所謂清楚詳述（即口述）就概括指摘原告違法事實洵堪認
      定？
（四）原告之店與原告之住居所為同處，所有家人及女友亦在同
      月居住進出，如果THANIPHAT YUTTHANA已在該地工作二月
      有餘，每天工作、進出、相處必定非常熟稔，何以
      THANIPHAT YUTTHANA為警查獲後，桃園分局外事警官曾於
      警局要求THANIPHAT YUTTHANA當場指認隨原告到場之原告
      父親李傳達及原告女友鄧靜嫻其是否認識，THANIPHAT
      YUTTHANA皆說不認識，此是否有違常理。
（五）又警方竟於查獲THANIPHAT YUTTHANA10天後，才由該分局
      外事警官押同THANIPHAT YUTTHANA前來原告處所，並命
      THANIPHAT YUTTHANA依其指示配合場景站立拍照，當時原
      告（家人亦在旁）曾企圖阻止，但為官警威嚇及拒絕；至
      案卷內新附之THANIPHAT YUTTHANA在原告處所居所攝之照
      片，並非THANIPHAT YUTTHANA 當初為警查獲時自願拍的
      ，而是在非自由意思下事後被強迫押往補行拍攝的。警方
      如此偽造證據之作為，是否有欲加原告於罪之嫌？
被告主張：
一、查THANIPHAT YUTTHANA於偵訊筆錄稱「（你何時逃逸？逃逸
    後於何時？在何地工作？）93年10月28日。93年11月起至94
    年1月10日。在台北縣泰山鄉大科村72號工作2個月10天」「
    （你非法工作項目為何？月薪如何計算？工作時段為何？月
    休幾天？）肉品加工、包裝。1萬8千元。早上8點到晚上8點
    ，中以休息1小時。3天」「（你的非法雇主是何人？薪水何
    人給你？有無提供吃住？）我有帶警方到我工作地點，我確
    定我的老闆是甲○○。甲○○給我。有提供吃住」「（你的
    護照為何在甲○○身上？）我去應徵時他給我拿去後就沒有
    還我」「（甲○○的工廠有幾人？）老闆跟我2人」。
    THANIPHAT YUTTHANA於調查筆錄指認原告自93年11月起至94
    年1月10日非法僱用，從事肉品加工及包裝工作，並提供其
    住宿；且原告與鄧靜嫻均指出在94年1月初時，THANIPHAT
    YUTTHANA前往原告處應徵，故本件原告已違反未經許可僱用
    THANIPHAT YUTTHANA非法工作。
二、又THANIPHAT YUTTHANA雖於同年1月11日為桃園縣政府警察
    局桃園分局在桃園市所查獲；但於調查筆錄稱其受僱於原告
    期間為93年11月起至94年1月10日。又桃園分局員警於94年1
    月11日晚在原告處所當場查獲THANIPHAT YUTTHANA衣物及
    THANIPHAT YUTTHANA護照，和THANIPHAT YUTTHANA所稱原告
    在僱用後即將護照加以保管情節符合。且THANIPHAT
    YUTTHANA指稱工廠只有原告與THANIPHAT YUTTHANA一起工作
    ，原告是否為THANIPHAT YUTTHANA設置出勤卡加用以計薪，
    乃原告管理員工之事，不影響本件THANIPHAT YUTTHANA受僱
    原告工作之事實，亦無法做為本件反證。再者，鄧靜嫻於調
    查筆錄稱「我偶而會至該處居住」，既然鄧靜嫻不常來，2
    人十分陌生，THANIPHAT YUTTHANA當然與其不熟識。至於原
    告之父李傳逢，THANIPHAT YUTTHANA指稱工廠只有原告與
    THANIPHAT YUTTHANA，亦無理由認識原告之父。查
    THANIPHAT YUTTHANA調查筆錄是在94年1月11日凌晨20分製
    作，此時原告尚未得知THANIPHAT YUTTHANA被查獲，如何肯
    定其說詞係受到桃園分局員警左右，原告應提出佐證事實。
    末查，行政院勞工委員會94年7月26日勞訴字第0940019018
    號訴願決定駁回理由係認為THANIPHAT YUTTHANA除能帶同警
    方指認出該址外，且對其受僱期間、工作內容、薪資皆能清
    楚詳述，又能指證出原告確係其非法雇主等；且原告對於
    THANIPHAT YUTTHANA借住一晚之日期其確實矛盾，此有原告
    94年2月21日陳述意見書可以佐證，惟非僅以此事實駁回原
    告之訴願。
　　理  由
一、按「雇主聘僱外國人不得有下列情事：一、聘僱未經許可、
    許可失效或他人所申請聘僱之外國人。‧‧‧。」「違反‧
    ‧‧第57條第1款‧‧‧規定者，處新台幣15 萬元以上75萬
    元以下罰鍰。」分別為就業服務法第57條第1款及第63條第1
    項所明定。
二、原告非法僱用逃逸之泰國籍THANIPHAT YUTTHANA（護照號碼
    ：T561149，原經核准於台南縣善化鎮○○路297號「復新紡
    織股份有限公司」從事製造業技工之工作）至其所經營之「
    恩輝冷凍肉品加工廠」（台北縣泰山鄉大科村72號，無營利
    事業登記）從事肉品加工及包裝等工作。經桃園縣政府警察
    局桃園分局於94年1月11日循線查獲，該分局遂於94年1月27
    日以桃警分外字第0941007029號函移桃園縣政府核處。桃園
    縣政府復於94年1月31日以府勞外字第0940029262號函移由
    被告核處。嗣經被告審查屬實，乃依就業服務法第57條第1
    款及第63條第1項規定，於94年3月8日以北府勞動字第
    0940098982號就業服務法罰鍰處分書，處原告罰鍰15萬元。
    原告不服，主張如事實欄所載。
三、查原告非法僱用逃逸之泰國籍THANIPHAT YUTTHANA至上址原
    告所經營之「恩輝冷凍肉品加工廠」從事肉品加工及包裝等
    工作。經桃園縣政府警察局桃園分局於94年1月11日循線查
    獲，經訊外勞THANIPHAT YUTTHANA坦承上情不諱，此有
    THANIPHAT YUTTHANA之調查筆錄等附原處分卷可稽，事證明
    確，洵堪認定。
四、原告雖主張略以其經營之冷凍肉品專賣店為一地處山野之居
    家迷你型之冷凍肉品屋，業務量不多不缺人手，何須再僱外
    勞？而原告肉品屋位於臺北縣泰山鄉，外勞THANIPHAT
    YUTTHANA為警查獲地點遠在桃園市，兩地相隔甚遙，並無直
    接證據證明THANIPHAT YUTTHANA受僱於原告，且經警察人員
    詳細搜索，亦未查獲THANIPHAT YUTTHANA之正式薪資單、出
    勤卡或相關的紙張筆記文件等資料云云。惟查，本件事實稽
    之94年1月20日第2次調查筆錄，外勞THANIPHAT YUTTHANA已
    自承略以：「‧‧‧於93年10月28日逃逸後，於11月起至94
    年1月10日止，在恩輝肉品從事肉品加工、包裝之工作，月
    薪18,000元，工作時間為早上8點到晚上8點，薪水是老闆甲
    ○○給我的，也提供吃住，‧‧‧，（問：你的護照為何會
    在甲○○身上？）答：我去應徵時他拿去後就沒有還我‧‧
    ‧。」又外勞THANIPHAT YUTTHANA於94年1月11日偕同警方
    前往原告之工廠，並指認原告就是僱用其非法工作的老闆，
    另由原告交還護照予THANIPHAT YUTTHANA。本件THANIPHAT
    YUTTHANA既能於夜間帶同警方指認出該址，衡諸一般經驗法
    則，以一外國人而言，苟非確已在上址工作相當時間，而僅
    如原告所稱借住一晚之情況下，顯無可能對原告工廠所在，
    於夜間猶能指認，再參以其對受僱期間、工作內容、薪資皆
    能清楚詳述，又能指證出原告確係其非法雇主，足資證明本
    件原告確實未經許可雇用THANIPHAT YUTTHANA非法工作。至
    原告是否為THANIPHAT YUTTHANA設置出勤卡加用以計薪，乃
    原告管理員工之事，不影響本件THANIPHAT YUTTHANA受僱原
    告工作之事實，亦無法做為本件反證。
五、原告另主張THANIPHAT YUTTHANA曾至原告工廠應徵並借宿一
    晚即離開，該外勞指護照為原告保管一事並非事實乙節。經
    查，依一般經驗法則，外勞對台灣地區除其曾工作過之地區
    熟悉外，殊無可能自行前往位居山野、所在偏僻之原告工廠
    借宿一晚。縱THANIPHAT YUTTHANA若僅為借宿一晚後即離開
    至他處應徵工作，亦無將護照此一重要身分證明文件雜亂擺
    置之道理。且本案該外勞已供承係經另一泰籍男子（真實年
    籍資料不詳）介紹至原告加工廠工作，對於工作內容指述歷
    歷，殊非借宿一晚之外勞所能詳明供述者；再者，原告於94
    年1月13日委託國人鄧靜嫻送行李至桃園分局轉交該外勞，
    亦有桃園縣政府警察局桃園分局之移送函記載可稽，果非確
    曾在原告處工作，原告又何必多此一舉？至於該外勞認識原
    告父李傳逢與否，需多次面見，THANIPHAT YUTTHANA指稱工
    廠只有原告與THANIPHAT YUTTHANA，亦無理由認識原告之父
    。又參以鄧靜嫻於調查筆錄稱「我偶而會至該處居住」等語
    ，則鄧靜嫻既不常來，THANIPHAT YUTTHANA當然與其不熟識
    。是原告稱該外勞與其父父李傳達及女友鄧靜嫻不認識乃有
    違常理云云，亦不足採信。
六、原告又主張該外勞於警詢時之供述筆錄，有為承辦員警誘導
    之嫌云云。然查THANIPHAT YUTTHANA調查筆錄是在94年1月
    11日凌晨20分製作，斯時原告尚未得知THANIPHAT YUTTHANA
    被查獲，如何肯定其說詞係受到桃園分局員警左右，原告應
    提出佐證事實，否則空言主張，難以採信。
七、是原告違反就業服務法第57條第1款之違法事實洵堪認定，
    被告爰依同法第63條第1項規定科處罰鍰，於法自屬有據。
    從而，本件原處分並無違誤，訴願決定予以維持，亦無不合
    ，原告起訴意旨為無理由，應予駁回。又本件簡易事件，事
    證明確，爰不經言詞辯論，逕為判決。
八、兩造其餘主張陳述，核與上開結論不生影響，爰不予一一論
    述，附此敘明。
據上論結，本件原告之訴為無理由，爰依行政訴訟法第236條及
第98條第3項前段，判決如主文。
中　　華　　民　　國　　94　　年　  12　　月　 29  　 日
                                   第五庭法　官　黃清光
上為正本係照原本作成。
本件以訴訟事件所涉及之法律見解具有原則性者為限，始得於本
判決送達後20日內向本院提出上訴狀並表明上訴理由，如已於本
判決宣示後送達前提起上訴者，應於判決送達後20日內補具上訴
理由（均按他造人數附繕本），且經最高行政法院許可後方得上
訴。
中　　華　　民　　國　　94　　年　  12　　月　 29  　 日
                                         書記官  楊子鋒
